【裁判字號】    95,訴,844
【裁判日期】    970515
【裁判案由】    地價稅
【裁判全文】
臺北高等行政法院判決
                                     95年度訴字第00844號
                              .
原      告  甲○○
            丙○○
            乙○○
            丁○○
            戊○○○
            己○○
            庚○○
            壬○○○
            辛○○
            癸○○○
            丑○○
            寅○○
            子○○
            卯○○
            辰○○
            巳○○
            午○○
            未○○
            申○○○
            酉○○
            戌○○
            亥○○
兼  共  同
訴訟代理人  天○○
複  代理人  楊嘉中  律師
被      告  臺北市稅捐稽徵處
代  表  人  地○○（處長）
訴訟代理人  宙○○
            宇○○
上列當事人間因地價稅事件，原告不服臺北市政府中華民國95年
1 月6 日府訴字第09422606100 號訴願決定，提起行政訴訟。本
院判決如下：
    主  文
原告之訴關於90年度、91年度及92年度除原告己○○部分外，訴
願決定撤銷。
原告其餘之訴駁回。
訴訟費用由被告負擔十分之三，原告己○○負擔二分之一，餘由
其餘原告負擔。
    事  實
一、事實概要：
    本件被繼承人林國泰與林紅英為父子，林國泰（37年11月3
    日死亡）遺有之臺北市○○區○○段4小段375、710、710-2
    等地號3 筆土地，林紅英（61年4 月3 日死亡）遺有之臺北
    市○○區○○段5 小段435 、468-1 等地號，玉成段3 小段
    549-2 地號，玉成段5 小段23地號，南港段1 小段961 、96
    2 、969 、980 、981 、981-1 、982 、986 、990-2 、99
    5 、995-2 、1016、1017等地號17筆土地，原告等遲未辦理
    繼承登記，前經被告所屬南港分處按一般用地稅率核課被繼
    承人林國泰、林紅英之繼承人88年至93年地價稅，原告等對
    於被繼承人林紅英遺留之17筆土地88年至92年之地價稅部分
    不服，於94年1 月12日向被告陳情，經被告所屬南港分處以
    94年1 月21日北市稽南港甲字第09460017500 號函復原告等
    ，原告等仍表不服，申請復查，復查決定以「關於林紅英繼
    承人天○○等（除丁○○外）88年至91年地價稅部分復查不
    予受理，其餘復查駁回。」，原告等不服，提起訴願，亦遭
    駁回，遂向本院提起本件行政訴訟。
二、兩造聲明：
    (一)原告聲明：
      壹、先位聲明：
      1.判決確認被告就林紅英88年至92年之地價稅對「林紅英
        全體繼承人甲○○等23人所為課徵地價稅之行政處分」
        違法。
      2.訴訟費用由被告負擔。
      貳、備位聲明：
      1.訴願決定、復查決定及原處分均撤銷。
      2.訴訟費用由被告負擔。
    (二)被告聲明：
      1.駁回原告之訴。
      2.訴訟費用由原告負擔。
三、兩造陳述：
    (一)原告主張：
      1.被告未依稅捐稽徵法第16條製作繳納通知書，故「不發
        生稽徵效力」及「送達效力」：
        林紅英88年至92年之地價稅單，依稅捐稽徵法第16條規
        定，繳納通知書之納稅義務人為「林紅英之全體繼承人
        甲○○、乙○○、丙○○、丁○○、戊○○○、天○○
        、己○○、庚○○、辛○○、壬○○○、癸○○○、子
        ○○、丑○○、寅○○、卯○○、辰○○、巳○○、午
        ○○、未○○、申○○○、酉○○、戌○○、亥○○」
        等23人，惟被告核發之地價稅繳納，竟將納稅義務人書
        竟誤寫為「林紅英( 繼承人己○○) 」，「林紅英( 繼
        承人己○○) 」並非林紅英地價稅之納稅義務人，「林
        紅英( 繼承人己○○) 」之納稅義務人之地價稅通知單
        與己○○或原告之全體或其中任何一人均不發生「通知
        繳納地價稅」之通知效力。蓋「林紅英」已死亡並非納
        稅義務人，而「( 繼承人己○○) 」並非林紅英全體繼
        承人。是以，被告將「納稅義務人」書寫錯誤，依稅捐
        稽徵法第16條不發生稽徵效力，亦不發生稅捐稽徵法第
        18條之送達效力。此與稅捐稽徵法第19條第3 項「對於
        公同共有人中之一人為送達者效力及於全體」之規定無
        涉。被告主張以「林紅英( 繼承人己○○) 」之稅單已
        送達己○○，依稅捐稽徵法第19條第3 項，對於林紅英
        及全體繼承人已發生送達效力，用法錯誤。此有如將納
        稅義務人書寫為甲，何能對於乙發生效力。
      2.原告係「地價稅納稅義務人」利害關係人：
        原告係利害關係人而非納稅義務人，納稅義務人為「林
        紅英之全體繼承人」，而非「林紅英」亦非「( 繼承人
        己○○) 」，亦非「原告23人中之任何一人」。故原告
        係訴願法第14條第2 項之利害關係人。無論原告係地價
        稅之納稅義務當事人或利害關係人，因被告並未依稅捐
        稽徵法第16條製作繳納地價稅通知單，亦未依該法第18
        條為合法送達，故原告提起復查即係提起訴願。
      3.己○○雖未在收到稅單後之法定期間申請復查，惟依行
        政訴訟法第39條第1 款「共同訴訟中一人之行為有利於
        共同訴訟人者其效力及於全體」，當亦可對稅單爭執。
        況己○○亦未受合法送達繳納系爭地價稅單等語。
    (二)被告主張：
      1.本件原處分送達效力：
        經查，原告等23人公同共有之系爭17筆土地，尚未辦理
        繼承登記，依民法第1148條第1 項、第1151條規定，原
        告等23人自繼承開始時即承受被繼承人林紅英財產上一
        切權利、義務，在分割遺產前，各繼承人即原告等23人
        對於遺產全部為公同共有。再按稅捐稽徵法第19條第3
        項及財政部93年9 月1 日台財稅字第0930452382號函釋
        意旨，對公同共有人之一為送達者，其效力及於全體。
        是本件系爭17筆土地之88年至91年地價稅繳款書，對全
        體繼承人之任一人送達，對其餘繼承人亦發生效果。經
        查系爭地價稅繳款書已分別於89年9 月11日（繳納期間
        屆滿日為89年11月5 日）、90年2 月3 日（繳納期間屆
        滿日為90年3 月16日）、91年2 月26日（繳納期間屆滿
        日為91年4 月9 日）、91年10月25日（繳納期間屆滿日
        為91年11月30日）送達於原告己○○，此有掛號郵件收
        件回執影本4 件附卷可參，因此88年至91年地價稅繳款
        書之原處分送達係屬合法，先予敘明。惟單就92年度地
        價稅部分，原告自92年12月起陸續申請分單，是92年地
        價稅，均按各繼承人名義發單徵收，且稅單皆已合法送
        達，原告亦皆已繳納，此有92年地價稅分單明細表及被
        告地價稅徵銷明細檔附卷可稽（原處分卷附件1 ）。
      2.未收到稅單之其他繼承人對其送達處分不服時，其提起
        救濟時之法律地位是否得以復查為訴願之前置程序而核
        認依訴願法之規定，為利害關係人：
        承上所述，原處分既已合法送達，其行政處分法律上效
        力當對系爭土地之公同共有之繼承人生效。就此，原告
        等23人應為行政處分之相對人，原處分係對原告等23人
        直接產生法律效果。按訴願法對於利害關係人之規定，
        如訴願法第14條第2 項、同法第28條及同法第29條規定
        觀之，利害關係人並非行政處分之相對人，利害關係人
        應為與訴願人利害關係相同者。該法認定訴願人及利害
        關係人為不同之訴願主體，就其提起訴願之期間、要件
        及限制各有不同之規定。本件原告等23人係為行政處分
        之相對人自不待言，依前揭稅捐稽徵法及財政部函釋規
        定，原行政處分既已對本件原告生其效力，則如其欲提
        起行政救濟，則無上開訴願法第14條第2 項之適用。
      3.經查，原告23人中未提起復查者有子○○、丑○○、寅
        ○○及癸○○○，此有原告94年2 月16日復查申請書（
        原處分卷附件2 ）及國稅遺產稅共繼人檔（原處分卷附
        件3 ）查詢可參。（原告等23人歷次提起行政救濟統計
        表見原處分卷附件4 ）。原告等歷次提起行政救濟之差
        異係因林登發於死亡後，其繼承人等4 人繼受被繼承人
        之權利、義務參加訴訟，以致於與提起復查之原告名義
        不盡相同。
      4.按稅捐稽徵法第35條第1 項規定，就核定稅額通知書所
        載有應納稅額或應補徵稅額者提起行政救濟之期日訂有
        明文，如無因天災事變或其他不可抗力之事由，遲誤申
        請復查者。申請復查期間完成，其地價稅稅額即告確定
        ，原告於復查申請期間完成後即不可再行爭執，是己○
        ○在系爭地價稅繳款書未分單前，稅單一旦合法送達即
        對全體公同共有人生其效力，則原告就88年至91年期間
        之地價稅於合法送達後，依稅捐稽徵法第35條規定，系
        爭88年至91年度稅額皆告確定。惟就92年地價稅部分，
        因該年度地價稅單已應原告之要求分為21單，該21單中
        多數限繳日期皆為93年2 月至7 月，惟其中2 件（名義
        人皆為己○○；管理代號：Ｚ000000000000000000000、
        Ｚ000000000000000000001）之限繳日期分別為94年4 月
        30日及94年8 月30日。綜上所述，系爭88年至92年之地
        價稅繳款書均已合法送達，原告等23人主張上開繳款書
        未合法送達乙節，應不足採。
      5.按土地稅法第3 條第1 項第1 款規定，地價稅之納稅義
        務人原則上為土地所有權人。查本件系爭南港區○○段
        ○○段375 、710 及710 之2 地號3 筆及其餘17筆土地
        依地政機關地籍資料所載登記所有權人為林國泰及林紅
        英，而被繼承人林國泰及林紅英業分別於37年11月3 日
        及61年4 月3 日死亡，依民法第759 條、第1148條第1
        項、第1151 條 等規定及財政部66年10月4 日台財稅第
        36740 號函釋意旨，系爭3 筆及17筆土地應屬林國泰及
        林紅英之全體繼承人所公同共有，而原告等23人為林國
        泰及林紅英之繼承人，此為雙方所不爭執。次查本件原
        告等23人所公同共有之3 筆及17筆土地既未設有管理人
        ，依稅捐稽徵法第12條規定，系爭3 筆及17筆土地地價
        稅之納稅義務人即為即原告，至為顯然。職是，被告所
        屬南港分處按一般用地稅率向原告課徵系爭土地91年及
        92年地價稅（原處分卷附件1 ），自屬有據。
      6.系爭地價稅是否屬被繼承人生前債務：
        參照司法院釋字第622 號解釋意旨，似不得以繼承人為
        納稅義務人。按民法第759 條、第827 條、第1148條及
        第1151條等規定，因繼承、法院之判決於登記前已取得
        不動產物權者，非經登記，不得處分其物權；各公同共
        有人之權利，及於公同共有物之全部，又繼承人自繼承
        開始時，除民法另有規定外，承受被繼承人財產上之一
        切權利、義務；另繼承人有數人時，在分割遺產前，各
        繼承人對於遺產全部為公同共有。本件原告於被繼承人
        死亡時即已取得系爭土地之所有權，依土地稅法第3 條
        第1項 第1 款規定即屬系爭土地之納稅義務人，核與司
        法院釋字第622 號解釋謂被繼承人生前稅捐債務不得以
        繼承人為納稅義務人有別。是被告所屬南港分處據以向
        原等告為納稅義務人課徵系爭土地地價稅，並無違誤。
      7.原告認原處分未合法送達，則滯納金、利息、執行費用
        等不應徵收：
        本件系爭88至91年地價稅之繳款書限繳日期分別為89年
        11月5 日、90年3 月16日、91年4 月9 日、91年11月30
        日，前揭繳款書分別於89年9 月11日、90年2 月3 日、
        91年2 月26日、91年10月25日送達，並經原告（己○○
        ）簽收在案，原告未依前揭稅捐稽徵法第17條規定要求
        查對更正或申請分單，亦未依稅捐稽徵法第35條規定申
        請復查，故按稅捐稽徵法第34條第3 項規定已屬確定案
        件，因逾期未繳納，經被告所屬南港分處依稅捐稽徵法
        第39條第1 項前段規定，移送法務部行政執行署台北行
        政執行處強制執行，原告未依行政執行法第9 條第1 項
        規定向該處聲明異議，且系爭稅款業經該處於92年8 月
        19日執行繳納完竣，是滯納金及執行費用部分尚無不應
        徵收之情事。綜上，被告屬南港分處就系爭88年至91年
        之地價稅繳款書納稅義務人欄雖僅載明「林紅英繼承人
        己○○等」為納稅義務人，並向其送達88年至91年地價
        稅之繳款書，並無不合，被告於94年7 月6 日以北市稽
        法甲字第09460285300 號復查決定駁回，亦無不合，訴
        願決定予以駁回，亦無違誤云云。
    理  由
一、按「繳納通知文書，應載明繳納義務人之姓名或名稱、地址
    、稅別、稅額、稅率、繳納期限等項，由稅捐稽徵機關填發
    。」；「納稅義務人如發現繳納通知文書有記載、計算錯誤
    或重複時，於規定繳納期間內，得要求稅捐稽徵機關，查對
    更正。」；「為稽徵稅捐所發之各種文書，得向納稅義務人
    之代理人、代表人、經理人或管理人以為送達，應受送達人
    在服役中者，得向其父母或配偶以為送達；無父母或配偶者
    ，得委託服役單位代為送達。為稽徵土地稅或房屋稅所發之
    各種文書，得以使用人為應受送達人。對公同共有人中之一
    人為送達者，其效力及於全體。」，稅捐稽徵法第16條、第
    17條及第19條各定有明文。次按「行政處分以書面為之者，
    應記載下列事項︰一、處分相對人之姓名、出生年月日、性
    別、身分證統一號碼、住居所或其他足資辨別之特徵；如係
    法人或其他設有管理人或代表人之團體，其名稱、事務所或
    營業所，及管理人或代表人之姓名、出生年月日、性別、身
    分證統一號碼、住居所。」；「書面之行政處分自送達相對
    人及已知之利害關係人起；書面以外之行政處分自以其他適
    當方法通知或使其知悉時起，依送達、通知或使知悉之內容
    對其發生效力。」，行政程序法第96條第1 項第1 款及第11
    0 條第1 項各定有明文。再者，「按債權人即稅捐機關，聲
    請強制執行滯納稅捐執行事件，應取得合法執行名義，並提
    出其證明文件，即應提出經依法課稅並合法送達債務人之稅
    捐繳款書正本及其送達證書或郵局雙掛號回執原本，法院始
    得據以實施強制執行，否則應駁回其聲請，又稅捐稽徵法第
    19條第3 項雖規定「對公同共有人中之一人為送達者，其效
    力及於全體」，然依同法第12條之規定，共有財產，由管理
    人負納稅義務；未設管理人者，共有人各按其應有部分負納
    稅義務，其為公同共有時，以全體公同共有人為納稅義務人
    ，除公同共有財產設有管理人者外，納稅義務人即為公同共
    有人全體，故債權人提出之稅捐納款書自應將全體公同共有
    人『列為』納稅義務人，並依法對其中一人為送達，始生效
    力及於全體公同共有人，進而發生對全體公同共有人具有執
    行名義效力之效果，乃當然解釋。」，臺灣高等法院85 年
    度抗字第817 號著有判決。又財政部72年11月23日台財稅字
    第38330 號函釋略以，遺產稅繳稅通知書上『載有』多數納
    稅義務人者，如對其中之一人為送達，依照民法第1151條及
    稅捐稽徵法第19條第3 頊規定，其送達之效力及於全體；倘
    納稅義務人逾越法定期限仍未繳納者，即應移送法院強制執
    行，無須再向其他繼承人一一分別催繳取證等語。該函釋核
    與相關法規，並無不合。
二、經查，原告主張系爭林紅英88年至92年之地價稅單，納稅義
    務人僅記載「林紅英( 繼承人己○○等) 」，並未記載其他
    共同繼承人，且僅向己○○一人送達等情，為被告所不爭，
    且有該等地價稅繳款書及掛號郵件送達回執影本附本院1 卷
    （第86頁至93頁）可稽，該等地價稅繳款書既未記載其他共
    同繼承人，依據上開規定、判旨及說明，其地價稅單之效力
    應僅及於原告己○○一人，對於己○○以外之原告，並不發
    生處分之效力；且係依法不生處分之效力，而非處分無效；
    又其係未記載納稅義務人（受處分人）而不生處分之效力，
    非繳納通知文書有記載、計算錯誤或重複之情事，亦非「查
    對更正」得以更正之事項。是以原告主張「林紅英( 繼承人
    己○○) 」並非林紅英地價稅之納稅義務人，記載「林紅英
     ( 繼 承人己○○) 」之納稅義務人之地價稅通知單，對於
    己○○不發生「通知繳納地價稅」之效力云云；被告主張依
    稅捐稽徵法第19 條 第3 項規定，該等地價稅繳款書對公同
    共有人即共同繼承人中己○○之一人為送達，其效力及於其
    他共同繼承人云云，及被告主張縱該等地價稅繳款書記載有
    誤，應屬要求稅捐稽徵機關查對更正之問題云云，均非可採
    。又對原告對於88年至92年之地價稅單，於94.2.18.申請復
    查時，共同繼承人中之林登發尚未死亡，故以林登發名義申
    請復查，經復查決定不服，復由林登發於94年9 月12日與其
    他共同繼承人提起訴願，嗣林登發於94年12月22日死亡，訴
    願機關未通知其繼承人承受，逕以林登發為訴願人，於95年
    1 月6 日作成訴願決定，林登發之繼承人癸○○○、子○○
    、丑○○、寅○○等4 人仍表不服，提起本件行政訴訟，有
    繼承系統表、戶籍謄本等件影本附本院1 卷（第10至14頁）
    可稽，核無不合；被告所稱原告23人中未提起復查者有子○
    ○、丑○○、寅○○及癸○○○等4 人云云，核屬誤會。再
    者，本件係原告對於被告88年至92年記載「林紅英( 繼承人
    己○○) 等」地價稅單之處分不服，而申請復查（原處分卷
    第47頁以下「復查申請書」可稽）、提起訴願（訴願機關卷
    第2 頁以下「訴願書」可稽）及提起行政訴訟（本院2 卷第
    74頁以下「行政訴訟準備狀」可稽），故本件係以該等地價
    稅單之處分為訴訟之程序標的，作為本件審理之範圍；故被
    告所稱之後92年地價稅部分，因該年度地價稅單已應原告之
    要求分為21單，該21單中多數限繳日期皆為93年2 月至7 月
    ，惟其中2 件（名義人皆為己○○；管理代號：Ｚ000000000
    000000000000、Ｚ000000000000000000001）之限繳日期分別
    為94年4 月30日及94年8 月30日云云，核屬其他之處分，不
    在本件原告行政救濟及提起本件行政訴訟之範圍，故不在本
    件審理之範圍，先予敘明。茲就原告提起本件行政訴訟，是
    否合法及有無理由，分項說明如下：
三、原告己○○部分：
    (一)按「納稅義務人對於核定稅捐之處分如有不服，應依規定
      格式，敘明理由，連同證明文件，依左列規定，申請復查
      ：一、依核定稅額通知書所載有應納稅額或應補徵稅額者
      ，應於繳款書送達後，於繳納期間屆滿翌日起算30日內，
      申請復查。」，稅捐稽徵法第35條第1 項第1 款各定有明
      文。
    (二)經查，原告己○○於94年2 月18日提出復查申請書，惟查
      ，上開88年至92年度之地價稅繳款書分別於89年9 月11日
      （繳納期間屆滿日為89年11月5 日）、90年2 月3 日（繳
      納期間屆滿日為90年3 月16日）、91年2 月26日（繳納期
      間屆滿日為91年4 月9 日）、91年10月25日（繳納期間屆
      滿日為91 年11 月30日）、92年10月24日（繳納期間屆滿
      日為92年11 月30 日）送達於原告己○○，有該等地價稅
      繳款書及掛號郵件送達回執影本附本院1 卷（第86頁至93
      頁）可稽，是原告己○○就系爭17筆土地之88 年 至92年
      地價稅額之復查申請，均已逾繳納期限30日以上，依稅捐
      稽徵法第35條第1 項第1 款規定，其88年至92 年 地價稅
      稅額業已確定。原告己○○對其已確定之88年至92 年 地
      價稅處分，提出復查申請，於法未合；嗣經復查決定不服
      ，復提起訴願，亦非合法；訴願機關未為不受理之決定，
      而為訴願駁回之決定，理由雖有不當，其否准之法律效果
      並無二致。原告己○○對於不合法之復查及訴願，復提起
      行政訴訟，即欠缺起訴之合法要件，為不合法，應予駁回
      。
四、其餘原告部分：
    被告88年至92年記載「林紅英( 繼承人己○○) 等」地價稅
    單之處分，未記載其他共同繼承人，且僅向己○○一人送達
    ，對於己○○以外之原告，並不發生處分之效力，且原告己
    ○○部分之處分，其逾期未經合法申請復查，業已確定，已
    如前述。惟原告己○○部分之處分，對其餘原告既未經合法
    送達，又其餘原告與己○○既屬共同繼承人，對於己○○部
    分之處分，其處分之效力及將來執行稅款等事項，均有直接
    法律上之利害關係，渠等對於己○○部分之處分，自得以利
    害關係人之地位，於法定期間請求救濟。按「訴願之提起，
    應自行政處分達到或公告期滿之次日起30日內為之。利害關
    係人提起訴願者，前項期間自知悉時起算。但自行政處分達
    到或公告期滿後，已逾3 年者，不得提起。」，訴願法第14
    條第1 項、第2 項定有明文；此在稅捐稽徵法之復查程序，
    並未設規定，惟同屬行政救濟程序，對於利害關係人之程序
    保障計，應得類推適用。故其餘原告應得以類推適用訴願法
    第14條第2 項之規定，以利害關係人身分，於各該地價稅單
    處分送達後3 年內申請復查，合先敘明。茲就其餘原告基於
    利害關係人之地位，對於各該地價稅單處分提起行政救濟及
    本件行政訴訟，是否合法及有無理由，分別說明如下：
    (一)88年度及89年度地價稅單處分部分：
      上開88年及89年度地價稅單部分，分別於89年9 月11日（
      繳納期間屆滿日為89年11月5 日）及90年2 月3 日（繳納
      期間屆滿日為90年3 月16日）送達於原告己○○，已如前
      述，則其餘原告於94年2 月18日提出復查申請書，顯已逾
      3 年法定不變期間，其復查申請，於法未合；復查決定以
      94年7 月6 日北市稽法甲字第09460285300 號復查決定以
      「關於林紅英繼承人天○○等（除丁○○外）88年至91年
      地價稅部分復查不予受理，其餘復查駁回。」，所憑理由
      雖有不當，惟其否准之法律效果尚無二致；嗣其餘原告不
      服復查決定，復提起訴願，亦非合法；訴願機關未為不受
      理之決定，而為訴願駁回之決定，理由雖有不當，其否准
      之法律效果並無二致。其餘原告對於不合法之復查及訴願
      ，復提起行政訴訟，即欠缺起訴之合法要件，為不合法，
      應予駁回。
    (二)90年度、91年度及92年度地價稅單處分部分：
      1.按「訴願決定書，應載明左列事項：三、主文、事實及
        理由。…」，訴願法第89條第1 項第3 款前段定有明文
        。故「理由」為訴願決定應記載之法定事項，其欠缺理
        由之記載，而無從補正者，即有訴願決定之違法，為保
        障訴願人之程序利益及實體利益，應認訴願人請求撤銷
        為有理由，將訴願決定撤銷，著由訴願機關另為適法之
        決定，合先敘明。
      2.經查，90年度、91年度及92年度地價稅單處分部分，係
        於91年2 月26日（繳納期間屆滿日為91年4 月9 日）、
        91年10月25 日 （繳納期間屆滿日為91年11月30日）、
        92年10月24日（繳納期間屆滿日為92年11月30日）送達
        於原告己○○，其餘原告以利害關係人身分，於94年2
        月18日提出復查申請書，並未逾3 年法定不變期間，其
        復查申請，於法並無不合。又本件其餘原告於復查申請
        及提起訴願時，即主張該等年度地價稅單處分該課之稅
        率、稅額等均有違誤，且影響其他共同繼承人之權利等
        語；惟查，本件訴願決定就未記載其餘原告之該等年度
        地價稅單處分，認為依稅捐稽徵法第19條第3 項規定，
        對經記載之共同繼承人己○○一人送達，效力及於其餘
        原告云云，其程序上之意見，於法未合，已如前述；且
        對於其餘原告主張各節，並未就該等年度核課地價稅之
        系爭土地之價額、稅率、稅額及有無影響其他共同繼承
        人之權利等事項，實體審酌，敘明理由，揆諸前揭規定
        及說明，有「理由」不備之違法，且其未敘明理由，無
        從補正，則其餘原告就此部分，訴請撤銷決定，為有理
        由（按就訴訟類型之層次而言，確認訴訟對於撤銷訴訟
        具有「補充性」，本件其餘原告先位聲明之「確認違法
        訴訟」對於備位聲明「撤銷違法訴訟」，係基於補充之
        地位，其既得訴請「撤銷違法」，基於訴訟經濟之考量
        ，即毋庸再論其「確認違法」之訴求。），應予准許。
        訴願機關就此撤銷部分，自應依法另為適法之決定。
    (三)至於原告丁○○部分，雖經被告嗣以94年1 月21日北市稽
      南港甲字第09460017500 號函說明二略以，本分處曾於…
      分別函復被繼承人林紅英之88年至91年地價稅繳款書除丁
      ○○外其餘繼承人均已合法送達且已繳納完竣，並無需重
      新發單之情事等語（原處分卷第52頁）。惟查，上開88年
      至92年地價稅單並未記載原告丁○○，已如前述，是以該
      等處分對原告丁○○均未生效，就本件而言，其情形與其
      他之其餘原告，並無不同，附此敘明。
據上論結，本件原告之訴為一部不合法、一部有理由，依行政訴
訟法第98條第1 項前段、第104 條，民事訴訟法第79條，判決如
主文。
中    華    民    國    97     年     5     月   15   日
                    臺北高等行政法院第五庭
                              審判長法  官 張瓊文
                                    法  官 胡方新
                                    法  官 蕭忠仁
上為正本係照原本作成。
如不服本判決，應於送達後20日內，向本院提出上訴狀並表明上
訴理由，如於本判決宣示後送達前提起上訴者，應於判決送達後
20日內補提上訴理由書（須按他造人數附繕本）。
中    華    民    國    97     年     5     月   15   日
                                    書記官  蕭純純


司法院資訊處製作；財團法人民間司法改革基金會備份。
